臺灣高雄地方法院刑事判決　　　　　　　96年度訴字第2297號
公　訴　人　臺灣高雄地方法院檢察署檢察官
被　　　告　乙○○
上列被告因違反毒品危害防制條例案件，經檢察官提起公訴（96
年度毒偵字第4383號）暨移送併辦 (96年毒偵5123號)， 被告為
有罪之陳述，本院裁定適用簡式審判程序，判決如下：
    主  文
乙○○施用第一級毒品，累犯，處有期徒刑捌月。扣案之海洛因
壹包（驗後淨重零點零捌公克，另含空包袋壹個），含海洛因
殘渣之針筒壹支，均沒收銷燬之。
    事  實
一、乙○○前因施用毒品案件，經法院裁定送強制戒治，於89年
    1 月13日停止戒治出所並付保護管束，於同年8 月9 日保護
    管束期滿未經撤銷，視為執行完畢（另其雖經再裁定送強制
    戒治，於93年1 月9 日停止戒治出所，然係因法律修正，視
    為未執行完畢）。復於92年8 月7 日因施用毒品，經本院以
    92年訴字第2713號判決有期徒刑7 月確定，於95年2 月9日
    徒刑執行完畢出監。詎其仍未戒除毒癮，於前述強制戒治執
    行完畢釋放後5 年內曾因再犯施用毒品罪（即再犯前開92年
    訴字第2713號判決之罪)， 復基於施用第一級毒品海洛因之
    單一集合犯意，以每隔五、六天施用一次之頻率施用海洛因
    ，並分別於：(一)96年4 月22日下午6 時30分許，在其位於高
    雄縣大寮鄉○○路155 巷16號住處內，以針筒注射方式，施
    用第一級毒品海洛因1 次。嗣於同年月25日中午12時2 分許
    ，在高雄縣大寮鄉○○村○○○路12之3 號前，為警查獲其
    攜帶疑似第一級毒品海洛因1 包（淨重0.038 公克），並經
    採尿送驗結果呈嗎啡陽性反應。(二)於96年5 月23日17時許，
    在高雄縣鳳山市鎮○街68巷底，以針筒注射方式，施用第一
    級毒品海洛因1 次。嗣於同日下午18時許，在上址為警查獲
    ，並扣得使用過之注射針筒1 支，經採集其尿送送驗後，結
    果亦呈海洛因代謝物之嗎啡陽性反應。
二、案經高雄縣政府警察局苓雅、鳳山分局先後報告台灣高雄地
    方法院檢察署檢察官偵查起訴暨移送併辦。
    理    由
壹、程序部分
　　被告所犯係死刑、無期徒刑、最輕本刑為3 年以上有期徒刑
    以外之罪，其於準備程序就前揭被訴事實為有罪之陳述，經
    受命法官告知簡式審判程序之旨，並聽取其與公訴人之意見
    後，本院合議庭認無不得或不宜改依簡式審判程序進行之處
    ，爰依刑事訴訟法第273 條之1 第1 項、第284 條之1 ，裁
    定本件由受命法官獨任進行簡式審判程序，合先敘明。
貳、實體部分
一、上揭事實，業據被告於本院審理中坦承不諱，且其先後兩次
    為警方查獲時所採集之尿液，經送檢驗結果，均呈第一級毒
    品海洛因代謝後可待因、嗎啡之陽性反應，此有尿液檢驗檢
    體監管紀錄表、高雄市立凱旋醫院、及台灣檢驗科技股份有
    限公司尿液檢驗報告各1 份在卷可憑。此外，扣案之粉末1
    包，確為海洛因成份無訛，有高雄市立凱旋醫院藥物成品檢
    驗鑑定書1 份足憑（見本院卷第28頁）；又扣案針筒1 支，
    為被告所有，供其施打海洛因所用，業據被告自承在卷，且
    經送驗結果確含第一級毒品海洛因之殘渣無訛，有高雄醫學
    大學附設中和紀念醫院檢驗報告1 份在卷可稽（見本院卷第
    28頁），足認被告上開自白確與事實相符，其施用第一級毒
    品海洛因之犯行，事證明確，洵堪認定。
二、被告明知海洛因係毒品危害防制條例第2 條第2 項第1 款所
    明定之第一級毒品，不得持有、施用，仍於前述強制戒治執
    行完畢釋放後5 年內曾因再犯施用毒品罪（即再犯前開92年
    訴字第2713號判決之罪），有台灣高等法院被告前案紀錄表
    1 份在卷可稽，其復犯本件施用毒品罪行。此時，究應依毒
    品危害防制條例第20條第3 項、第1 項之規定，將被告送觀
    察、勒戒？亦或應依法追訴？依現行毒品危害防治條例第20
    條第3 項之立法理由觀之，修正毒品危害防制條例就施用毒
    品者，只於「初犯」及「五年後再犯」二種情形，有其追訴
    條件之限制，即須於初犯經觀察、勒戒或強制戒治釋放後，
    五年內均無施用毒品之行為，始能認其前所實施之觀察、勒
    戒或強制戒治已足遮斷毒癮，而得於五年後再犯時，再予適
    用初犯之規定，重行觀察、勒戒等程序。倘五年內已經再犯
    ，被依法追訴處罰，縱其第三次（或第三次以上）施用毒品
    之時間，在初犯釋放五年以後，即與「五年後再犯」之情形
    有別，且因已於「五年內再犯」，顯見其再犯率甚高，原實
    施觀察勒戒或強制戒治，已無法收其實效，而無五年戒斷期
    之存在，自無再經觀察、勒戒及強制戒治之必要，應得逕行
    追訴處罰（最高法院95年第7 次刑事庭決議參照），從而，
    本件被告於第1 次強制戒治執行完畢釋放後，再犯本次施用
    毒品罪行，雖滿五年，然依上開最高法院決議見解，仍應依
    法論科。
三、查海洛因，為毒品危害防制條例第2 條第2 項第1 款所稱之
    第一級毒品，核被告施用海洛因之行為，係犯該條例第10條
    第1 項之施用第一級毒品罪。其持有之低度行為，應為施用
    之高度行為所吸收，不另論罪。
四、被告上開施用海洛因之行為雖有多次，然按毒品危害防制條
    例第10條之施用毒品罪，具有成癮之病患人格特質，構成要
    件本質上含有「習慣性」反覆為同一施用行為之意涵（學理
    上稱為「集合犯」），本件被告先後兩次於事實欄所示之時
    、地施用海洛因，顯見其施用海洛因具有五、六天左右之習
    慣性、常癮性，足認其確有施用毒品之犯罪倚賴性，而其係
    基於單一集合犯意，於密切時、地反覆延續實行施用第一級
    毒品之犯罪，復參酌其所侵害之法益既為同一，將其評價為
    一罪，對其法益已足充分保護，自應論以實質上之一罪，較
    為合理適當。移送併辦部分【事實欄(二)部分】雖未據起訴，
    惟與本案經論罪科刑部分，有集合犯之實質上一罪之關係，
    均為起訴效力所及，本院自應併予審理。被告前因違反毒品
    危害防制條例案件，經本院以92年訴字第2713號判決，判處
    有期徒刑7 月確定並入監服刑，於94年12月12日執行完畢出
    監，有臺灣高等法院被告前案紀錄表1 份附卷可稽，其於有
    期徒刑執行完畢後5 年內，故意再犯本件有期徒刑以上之罪
    ，應依刑法第47條第1 項之規定論以累犯，並加重其刑。爰
    審酌被告前已因施用毒品案件經強制戒治，猶未徹底戒除毒
    癮，足認其並無戒除毒害之決心，本不宜寬貸，惟念其犯後
    坦承犯行，且施用毒品乃自戕一己之身體健康，並具有病患
    性人格之特質，其行為本身對社會所造成之危害並非直接、
    鉅大等一切情狀，量處如主文所示之刑，以資懲儆。
五、末按查獲之第一、二級毒品及專供製造或施用第一、二級毒
    品之器具，不問屬於犯人與否，均沒收銷燬之，毒品危害防
    制條例第18條第1 項前段定有明文。扣案之海洛因粉末1 小
    包，係第一級毒品，爰依上開規定諭知沒收銷燬之；而盛裝
    上開海洛因之空包裝袋1 個，內含有極微量之第一級毒品海
    洛因殘留，業經法務部調查局93年3 月19日調科壹字第0930
    0113060 號函釋在案，此為本院職務上已知之事實，足認前
    開空包裝袋1 只內含極微量第一級毒品海洛因殘留而無法析
    離，海洛因與包裝袋應整體視為毒品；另扣案含海洛因殘渣
    之針筒1 支，亦應視同毒品，均依毒品危害防制條例第18條
    第1 項前段規定，不論屬於犯人與否，均沒收銷燬之，再鑑
    驗耗損之毒品因已滅失，自無庸宣告沒收銷燬，併予敘明。
六、據上論斷：依刑事訴訟法第299 條第1 項前段、第273 條之
    1 第1 項前段，毒品危害防制條例第10條第1 項、第18條第
    1 項前段，刑法第11條、第47條第1 項，判決如主文。
本案經檢察官甲○○到庭執行職務。
中　　華　　民　　國　　96　　年　　7 　　月　　23　　日
                    刑事第五庭  法  官  張金柱
以上正本證明與原本無異。
如不服本判決應於收受本判決後10日內向本院提出上訴書狀，並
應敘述具體理由，如未敘述上訴理由者，應於上訴期間屆滿後20
日內補提理由書狀於本院（均須按他造當事人之人數附繕本）「
切勿逕送上級法院」。
中　　華　　民　　國　　96　　年　　7 　　月　　24　　日
   　　　　　　　　　　　　　　 書記官  莊正彬
附錄本案論罪科刑之法條
毒品危害防制條例第10條施用第一級毒品者，處六月以上五年以
下有期徒刑。
施用第二級毒品者，處三年以下有期徒刑。
